臺灣高等法院臺南分院刑事判決　　　　　九十一年度上訴字第一三五號　　　 潛
　　　上　訴　人
　　　即　被　告　壬　○　○
　　　選任辯護人　黃　溫　信　律師
　　　上　訴　人
　　　即　被　告　丙　○　○
右列上訴人因竊盜等案件，不服臺灣臺南地方法院九十年度訴字第一三○二號中華民
國九十年十二月三十一日第一審判決（起訴案號：臺灣臺南地方法院檢察署九十年度
偵字第七一二五號、九十年度偵字第一二一一四號），提起上訴，本院判決如左：
      主      文
上訴駁回。
      事      實
一、壬○○曾犯竊盜罪經法院判處有期徒刑一年六月，於民國（下同）八十年九月三
    十日確定，於八十一年七月十七日執行完畢；又因犯贓物罪經法院判處有期徒刑
    六月，於八十二年十二月二十九日確定，於八十四年四月二十二日執行完畢。丙○○曾因違反麻醉藥品管理條例經法院判處有期徒刑七月，於八十二年六月四日
    確定；又因犯竊盜罪經法院判處有期徒刑七月確定，入監接續執行，於八十四年
    三月二十八日執行完畢；又因違反麻醉藥品管理條例經法院判處有期徒刑七月，
    於八十四年九月二十九日確定；又因犯竊盜罪經法院判處有期徒刑二年，刑之執
    行前強制工作三年，於八十五年十一月六日確定，於九十年一月二日執行完畢。
二、壬○○、丙○○二人仍不知警惕，乃賴竊盜維生，夥同丁○○（檢察署另案偵辦
    ）共同基於常業竊盜之犯意，多次於如附表所示時間，由丁○○駕駛汽車載壬○○、丙○○至如附表所示地點後，由丁○○將車停於該等地點附近並留在車上負
    責接應，再由丙○○在現場把風，壬○○則持客觀上可為兇器之鐵鋸、扳手、螺
    絲起子等工具，破壞如附表所示汽車所有人停於於現場如附表所示車號之汽車鑰
    鎖，並於竊得該等汽車後，自汽車內所遺留之相關資料取得被害人之電話號碼，
    由壬○○提供丙○○以「戊○○」名義開立之存摺號碼，再由丙○○以所查得汽
    車所有人之電話號碼，與失竊汽車者聯絡，利用汽車所有人難以忍受汽車失竊之
    重大損失之心理，基於共同犯意之聯絡，意圖為自己不法之所有，先後多次以不
    交付壬○○等所要求之贖款，即不交還渠等所失竊之汽車為要挾，恐嚇如附表所
    示之汽車所有人，使渠等因擔心無法尋回汽車而心生恐懼，分別依丙○○之要求
    ，寄如附表所示之款項（均以新台幣計）到丙○○所指定之第一商業銀行新西
    分行帳號00000000000號戊○○之帳戶，或彰化銀行嘉義分行帳號0
    0000000000000號戊○○之帳戶，渠等三人再委由丙○○持提款卡
    提領現金後朋分花用，並以之為常業。嗣於九十年六月二十日凌晨三時十五分許
    ，壬○○、丙○○共同搭乘丁○○所駕駛車號ＭＯ－九六八六號（丁○○所有）
    之自小客車，至台南市○○路一百零三巷五十八弄二十二號前，見庚○○所有車
    號Ｊ四－六四八五號之自小客車停於該處，即讓壬○○、丙○○下車，丁○○將
    汽車開往轉角處留在車上待命接應，丙○○下車後即在旁把風，再由壬○○持可
    客觀上為兇器之鐵鋸等工具，著手破壞車門鎖及鋸斷該車之排檔鎖，竊取該車，
    尚未得手之際為巡邏之警員發覺而當場查獲，並扣得分別為丁○○與壬○○所有
    ，供犯罪所用之鐵鋸子一支、十字螺絲起子二支、梅花扳手一支、十字萬用扳手
    一支、一字起子一支、手電筒二支、小刀一支、衣架鐵條三支、六角扳手六支、
    電線一條、塑膠手套一盒等物。
三、案經台南市警察局第六分局報請臺灣臺南地方法院檢察署檢察官偵查起訴。
      理      由
一、訊據上訴人即被告壬○○、丙○○，被告壬○○矢口否認有常業竊盜犯行，稱：
    伊無參與竊車勒贖，僅是因丙○○之要求去偷汽車之音響等語，被告丙○○則未
    否認竊車勒贖行為，然辯稱：伊僅參與附表最後一件，其他的均是打電話而已云
    云。
二、前揭犯罪事實，迭據被告丙○○於警訊時供承：「（你今（二十）日三時十五分
    在南市○○路一○三巷五八弄二二號前，因何事為警方逮捕﹖）當時我正在行竊
    Ｊ四－六四八五號自小客，當場為警方查獲。」、「（你如何﹖為何欲行竊Ｊ四
    －六四八五號自小客﹖）我以Ｔ字板手、螺絲起子等工具破壞車輛門鎖及排檔鎖
    後再以Ｔ字板手發動車子，然後再將車輛駛離。我行竊車輛是為了向車主（被害
    人）索取金錢。」、「（你擄車後如何勒贖車主﹖共犯案幾次﹖你為何從事擄車
    工作﹖）我竊取車輛後想盡辦法得知車主電話，再以電話聯絡車主商討贖款金額
    ，車主將贖款匯入我指定人頭帳號後，我再將失竊車輛藏放地告知車主。我犯了
    好幾件，但僅一件最有印象，就是六月六日在南市○○路一九九號前（埕路、
    利南街口）所竊取之Ｄ二－七六二○號日產白色自小客車，首先我向車主要求新
    台幣拾萬元贖車，經討價後以伍萬元成交，該車是藏放在南縣佳里國小旁。我出
    獄後原本打算好好工作，在花蓮養山鼠販賣，但因去年流行漢他病毒，以至生意
    一落千丈，為了生活才從事擄車贖款工作。」、「（你對本案有何補充說明﹖以
    前所說是否均屬實﹖）我知道錯了，我願意配合警方辦案。我以前說都實在。」
    、「（你於第一次警訊筆錄所說是否均屬實﹖）我於第一次警訊中坦承擄車勒贖
    屬實，但非我一人所為，而是與同夥壬○○、丁○○一起犯案。」、「（你與丁○○、壬○○如何擄車勒贖﹖如何分工﹖）我們每次犯案都是由丁○○開車（Ｍ
    Ｏ─九六八六自小客）搭載我與壬○○選擇作案目標，選定目標後，丁○○在車
    上等候接應，我與壬○○下車，由壬○○動手行竊車輛，我則在一旁把風，待行
    竊得手後由我駕行竊來之車輛去藏放，壬○○則會拿車主電話及金融機構帳號交
    給我，由我打電話向車主擄贖金錢，待車主將贖金匯入我們指定帳號後，我拿提
    款卡至提款機提款（贖金），得手後與壬○○、丁○○等三人朋分贖金。」、「
    （你們竊取車輛以何工具行竊﹖工具何人所有﹖現行竊工具在何處﹖何人提議行
    竊擄車取款﹖）我們行竊車輛都以Ｔ字板手等工具行竊（詳如查扣工具）。該行
    竊工具都是壬○○所有。該批工具已在今（二十）日三時十五許被警方逮捕時查
    扣了。起先我是由丁○○介紹認識壬○○，然後由壬○○提議共組擄車集團的。
    」（見警訊筆錄第二、三頁），於檢察官偵訊中供承：「（上次警察借提，所言
    實否？）實在。」、「（壬○○與你究竟何人策劃？）我是經由丁○○介紹予壬○○，我本身不會偷車，之前前科均入屋內竊盜，只一次入內取鑰匙開走車。」
    、「（每次出去，由何人決定要出去動手﹖）不一定是誰，就三人一起外出，我
    住郭家，我與郭要過去黃處，事先去電，再一塊過去，開壬○○之車子，而至於
    當日開郭之車，乃因黃之車送修，至於那車子是否黃的，我就不知道。」、「（
    擄車勒贖之意思，何人提起﹖）丁○○之前就知道壬○○在幹這種事，而至於黃
    與其他人一夥之事，我就不清楚，我們這夥就此三人，我只知道他的另一成員常
    在北安路汽修廠出入，我有報告第六分局。前庭受訊，我實受極大壓力，因當日
    黃那邊開了二部車過來，他叫我不能承認，我很害怕。」、「（可否提供該集團
    之其他成員﹖）我有機會，可以找得到，請求交保。」、「（你們以除戊○○之
    戶名外，還有何人﹖）還有其他戶名，但忘了戶名，是黃交給我，由我去領，領
    得各分三分之一。」「（依你印象所及，擄車共幾部﹖）約十部左右，三人均參
    與，但地點我均不熟知，應壬○○開車，他較清楚。」、「（帳戶存摺，現在何
    處﹖）在壬○○處，他只交提款卡給我，及帳戶號碼，由他載我去領，帳戶號碼
    他給我後，由我打電話給被害人，他又常換來換去，他只交提款卡給我去領，而
    他存摺藏於何處不知道。」、「（可否提供被害人電話號碼，亦或帳戶號碼﹖被
    害人車牌﹖）均是壬○○載我去打電話，或他告知後我去打電話，這一切均由他
    主控，我只聽命行事，被害人車牌我真的不記得」等詞不諱（見九十年度偵字第
    七一二五號偵查卷第一○六至一○八頁），核與被害人癸○○、乙○○、甲○○
    、己○○、辛○○、庚○○等在警訊時證訴之情節相符，復有第一商業銀行戊○○帳戶之未登摺帳戶查詢清單、存摺存款戶資料查詢單各一份、彰化銀行戊○○
    存款未登摺明細表帳一紙及被告丙○○以提款卡提款時被提款機攝影所翻拍之相
    片三張，及扣案供犯罪所用之鐵鋸子一支、十字螺絲起子二支、梅花扳手一支、
    十字萬用扳手一支、一字起子一支、手電筒二支、小刀一支、衣架鐵條三支、六
    角扳手六支、電線一條、塑膠手套一盒等物可稽，互核相符，事證明確。
三、按「被告之自白，不得作為有罪判決之唯一證據，仍應調查其他必要之證據，以
    察其是否與事實相符，刑事訴訟法第一百五十六條第二項定有明文。此所謂應調
    查其他必要之證據者，固不以證明全部犯罪構成要件事實為必要，凡能證明該自
    白事實之真實性之補強證據即足當之。但僅證明被告之自白出於任意性者，非即
    足以證明該自白事實之真實性，蓋若僅係證明其自白非出於強暴、脅迫、利誘、
    詐欺、或其他不正之方法所取得，仍屬於自白之範疇，而補強證據則重其自白之
    真實性，必足以證明自白之犯罪確非虛構，擔保其與事實相符，方符發現真實之
    立法意旨，二者之證明力截然有別，不容混淆。故僅足以證明被告自白之任意性
    ，而無其他補強證據足以證明其真實性時，仍不得遽採為有罪判決之基礎。其立
    法旨意乃在防範被告自白之虛擬致與真實不符，故對自白在證據上之價值加以限
    制，明定須藉補強證據以擔保其真實性，且所稱應調查其他必要之證據云者，並
    不侷限於此項自白確出於任意性而已，尤重在其有補強證據以擔保被告自白之真
    實性；亦即以補強證據之存在，藉以限制合法自白在證據上之價值，俾發現實質
    的真實。故即使被告之自白出於任意性，然若別無其他補強證據足以擔保其自白
    確與犯罪事實相符者，該自白仍非刑事訴訟法上得據之為認定被告犯罪事實之證
    據，當不得僅憑此而為被告不利之認定，最高法院八十八年度台上字第三五七○
    號、八十七年度台上字第三四七二號、八十四年度台上字第四七二八號等判決可
    資參照。被告丙○○於警訊及偵查中之自白，既核與被害人癸○○、乙○○、甲○○、己○○、辛○○、庚○○等在警訊時證訴之情節相符，復有第一商業銀行
    戊○○帳戶之未登摺帳戶查詢清單、存摺存款戶資料查詢單各一份、彰化銀行戊○○存款未登摺明細表帳一紙及被告丙○○以提款卡提款時被提款機攝影所翻拍
    之相片三張可稽，又被告壬○○於警訊坦承：「乘坐丁○○駕駛之小客車前往，
    另有丙○○，共三人一同前往」、「（你們如何竊取車輛？）丁○○負責駕駛，
    載我們四處尋找作案目標，由我下車以Ｔ字鈑手破壞車門鎖或以鐵條由車窗玻璃
    縫勾起門鎖，再以六角鈑手拆卸音響（應係竊車），丁○○、丙○○在車上等我
    作案後再一起離開現場」、「（扣案之物）除鐵鋸子一支，手電筒一支不是我所
    有，其餘都是我所有」、「丙○○稱共犯案十件以上，所得贓款五十萬元，但我
    未拿到錢」（見警卷第八、九頁），同案被告丁○○於警訊亦供稱：「我與丙○○、壬○○等三人，共乘我所有小客車，．．共同竊取六四八五號之自小客車時
    ，當場為警方查獲」、「是丙○○找我並提議外出行竊，於是我開車載丙○○外
    出，途中丙○○叫我．．載壬○○，待壬○○上車後，我們就到台南市區尋找下
    手目標，於右記查獲時地，丙○○叫我停車在車上等，其與壬○○下車行竊汽車
    ，就為警當場查獲」屬實（見警卷第六頁），被告丙○○之自白，已因有補強證
    據足以使犯罪事實獲得確信，自足為犯罪之依據。被告丙○○嗣於原審及本院審
    理時翻異前詞空口否認部分犯行，不可採信。被告壬○○雖僅供承附表所示最後
    一次犯行，亦因被告丙○○自白之「壬○○先後如何共同參與竊車勒贖、參與之
    成員、分工之細節，使用之工具、作案標的物之選定、打電話之過程、領款之方
    法、如何朋分贓款」等等情節供述明確，自足供為認定被告壬○○犯行之證據。
四、被告壬○○縱辯稱：查獲當日僅欲行竊該車內之音響等語，而被告壬○○於案發
    九十年六月二十日遭逮捕時，係自車中走出來，當時車鎖已被破壞，排檔鎖已被
    鋸斷，業經被害人庚○○及當日查獲之警員指稱在卷，按諸一般經驗法則，如係
    僅要偷竊汽車內之音響，當無連同排檔鎖亦加以鋸斷之理，況被告丙○○及同案
    被告丁○○於警訊時均供承係去竊車等詞，是被告壬○○所稱侵入該汽車僅欲行
    竊該汽車內之音響云云，毫無足採。又被告壬○○於原審九十年十二月十七日審
    理中承認與被告丙○○並無恩怨，衡諸常情，被告丙○○既已於警訊及檢察官偵
    訊中坦承本件竊車勒贖之犯行，苟非其知悉被告壬○○有共同參與之，即無誣陷
    被告壬○○之理。從而，被告丙○○所為不利於被告壬○○之供詞，自足資採信
    。綜上所述，被告壬○○上述辯解，無非畏罪卸責之詞，不足採信，其共同參與
    竊車勒贖犯行，亦足認定。被告丙○○、壬○○犯行均堪認定，應予依法論科。
五、核被告壬○○、丙○○所為，均係犯刑法第三百二十二條之常業竊盜罪、第三百
    四十六條第一項之恐嚇取財罪。被告壬○○、丙○○及丁○○間，互有犯意之聯
    絡及行為之分擔，均屬共同正犯。被告二人所為多次恐嚇取財犯行，或有未遂者
    ，或有既遂者，但其間時間緊接，基本犯罪構成要件相同，顯係出於概括之犯意
    為之，為連續犯，依刑法第五十六條之規定，以一連續恐嚇取財既遂罪論。被告
    所犯上開共同常業竊盜罪、共同連續恐嚇取財既遂罪二罪間，有方法行為、目的
    行為之牽連關係，應從一重罪之共同常業竊盜罪處斷。被告丙○○有事實欄一所
    示之犯罪前科，有臺灣臺南地方法院檢察署刑案資料查註紀錄表、臺灣高等法院
    全國前案紀錄表在卷可證，五年內再犯本件有期徒刑以上之罪，為累犯，應依法
    加重其刑。原審審酌時下所謂「竊車勒贖」之事件日益猖狂，歹徒竊贖每部車之
    不法獲利往往係以現金數萬元，或數十萬元，甚或上百萬元計；如被害人稍於電
    話中與歹徒「討價還價」或未匯足歹徒所勒贖之金額者，甚或遭受辱罵威脅，甚
    或該車遭到解体不予返還；而歹徒下手之標的物往往係高檔之進口車或新的國產
    車，令被害人損失慘重，甚或於損失該車及勒贖金額後，仍必須繳納該車貸款，
    長久下來業已致令部分國人不敢購開高檔之進口車，或往往於開車外出停放之際
    擔心受怕隨時被竊，普遍充滿著不安全感，類此「竊車勒贖」之犯罪應予嚴懲，
    暨被告丙○○犯後雖於警訊時、檢察官偵查中坦承犯行，於原審及本院審理中則
    閃爍其詞，未見確已悔悟之心，公訴人起訴請求：「請審酌被告丙○○犯後坦承
    犯行，請酌予減輕其刑」云云，自不予參酌；被告壬○○則自犯後迄本院審結時
    止，一再飾詞狡辯，毫無悔意，自應從重量刑。及二人之犯罪動機、目的、手段
    、所生損害、所得利益、其品行智識程度、生活狀況、與被害人平日關係、犯罪
    後態度等一切情狀，適用竊盜犯贓物保安處分條例第三條第一項第一款、第四條
    ，刑法第二十八條、第五十六條、第三百二十二條、第三百四十六條第一項、第
    四十七條、第五十五條、第三十八條第一項第二款、第三項前段、罰金罰鍰提高
    標準條例第一條前段，各量處被告壬○○、丙○○有期徒刑五年，以資懲儆。復
    以被告壬○○、丙○○有如事實欄一所示之犯罪前科，被告壬○○曾因犯竊盜罪
    、贓物罪經判處徒刑；被告丙○○曾因先後犯二次竊盜罪經判處徒刑，於本件復
    涉及多件竊盜案件，二人有犯竊盜罪之習慣相當明確，依竊盜犯贓物犯保安處分
    條例第三條第一項第一款之規定（起訴書誤為第二條第一項第一款），諭知並應
    於刑之執行前，令入勞動場所強制工作年，以資矯治。扣案如主文第三項所載
    之物，分別為被告壬○○及共犯丁○○所有，為供犯罪所用之物，依法宣告沒收
    。本院經核原判決認事用法，均無不合，量刑亦屬妥適。被告壬○○上訴意旨，
    否認犯罪，並指摘原判決不當，以及被告丙○○上訴意旨，指摘原判決量刑過重
    ，均為無理由，應予駁回。
六、據上論斷，應依刑事訴訟法第三百六十八條，判決如主文。
本案經檢察官林炎昇到庭執行職務。
中  華  民  國      九十一      年        三        月      二  十      日
                                臺灣高等法院臺南分院刑事第一庭
                                    審判長法官  茆    臺    雲
                                          法官  李    文    福
                                          法官  蔡    長    林
右正本證明與原本無異。
如不服本判決，應於判決送達後十日內向本院提出上訴狀，其未敘述理由者並應於提
出上訴狀後十日內向本院補提理由書（應附繕本）。
                                    法院書記官  李    培    薇
中  華  民  國      九十一      年        三        月      二十一      日
附錄本案論罪科刑法條全文：
刑法第三百二十二條：(常業竊盜)
  以犯竊盜罪為常業者，處一年以上七年以下有期徒刑。
刑法第三百四十六條：(單純恐嚇罪)
  意圖為自己或第三人不法之所有，以恐嚇使人將本人或第三人之物交付者，處六月
以上五年以下有期徒刑，得併科一千元以下罰金。
  以前項方法得財產上不法之利益，或使第三人得之者，亦同。
  前二項之未遂犯罰之。
附表：
┌─────┬────────┬─────┬──────────────┐
│犯罪時間  │  犯罪地點      │  被害人  │ 犯    罪    手    法       │
├─────┼────────┼─────┼──────────────┤
│九十年六月│台南縣仁德鄉仁義│  乙○○  │竊盜被害人車號Ｄ三－一二六七│
│五日清晨  │村中正路二段一○│          │號之汽車，要求被害人付款七萬│
│          │三四巷二五號前  │          │元贖車得逞。                │
├─────┼────────┼─────┼──────────────┤
│九十年六月│台南縣仁德鄉仁義│  己○○  │竊盜被害人車號Ｎ七－九九一一│
│五日清晨  │村仁義三街五十號│          │號之汽車，要求被害人付款六萬│
│          │前              │          │五千元贖車得逞。            │
├─────┼────────┼─────┼──────────────┤
│九十年六月│台南市○○街五十│  辛○○  │竊盜被害人車號Ｆ七－五○○九│
│五日清晨  │二號前          │  │號之汽車，要求被害人付款十五│
│          │                │          │萬元贖車，未得逞。          │
└─────┴────────┴─────┴──────────────┘
┌─────┬────────┬─────┬──────────────┐
│九十年六月│台南市○○路一百│  癸○○  │竊盜被害人車號Ｄ二－七六二○│
│六日清晨  │九十九號        │          │號之汽車，要求被害人付款五萬│
│          │                │          │元贖車得逞。                │
├─────┼────────┼─────┼──────────────┤
│九十年六月│台南市○○路北極│  甲○○  │竊盜被害人車號Ｊ四－九九七八│
│六日清晨  │殿後方          │          │號之汽車，要求被害人付款五萬│
│          │                │          │元贖車得逞。                │
├─────┼────────┼─────┼──────────────┤
│九十年六月│台南市○○路一百│  庚○○  │竊盜被害人車號Ｊ四－六四八五│
│二十日清晨│零三巷五十八弄二│          │號之汽車，未得逞。          │
│          │十二號          │          │                            │
└─────┴────────┴─────┴──────────────┘
